【裁判字號】    95,交上易,192
【裁判日期】    951107
【裁判案由】    過失傷害
【裁判全文】
臺灣高等法院刑事判決               95年度交上易字第192號
上  訴  人
即  被  告  甲○○
上列上訴人因過失傷害案件，不服臺灣臺北地方法院95年度交易
字第74號，中華民國95年5月4日第一審判決（起訴案號：臺灣臺
北地方法院檢察署94年度偵字第21744號），提起上訴，本院判
決如下：
    主  文
上訴駁回。
    事實及理由
一、本案經本院審理結果，認第一審以上訴人即被告甲○○犯刑
    法第284條第2項前段之業務過失傷害罪，判處有期徒刑4 月
    ，並諭知易科罰金折算之標準為300元折算一日，認事用法
    及量刑均無不當，應予維持，並引用第一審判決書記載之事
    實、證據及理由（如附件）。
二、被告上訴意旨以：原審量刑過重云云，指摘原判決不當。然
    被告係犯業務上過失傷害人罪，原審量處有期徒刑四月，並
    無量刑過重，被告上訴為無理由，應予駁回。
三、按「行為後法律有變更者，適用行為時之法律。但行為後之
    法律有利於行為人者，適用最有利於行為人之法律。」，刑
    法第2條第1項訂有明文。被告行為後，刑法部分條文已於94
    年2月2日修正公布，並自95年7月1日施行，其中原刑法第33
    條第1項第4款規定：「拘役：一日以上，二月未滿。但遇有
    加重時，得加至四個月。」，修正後刑法第33條第1項第4款
    規定：「拘役：一日以上，六十日未滿。但遇有加重時，得
    加至一百二十日。」，比較新舊法之規定，行為後之新法並
    未較有利於被告。修正前刑法第33條第1項第5款規定：「罰
    金：一元以上。」，修正後刑法第33條第1項第5款規定：「
    罰金：新台幣一千元以上，以百元計算之。」，比較新舊法
    之規定，行為後之新法並未較有利於被告。被告行為後，於
    95年6月14日公布之刑法施行法第1條之1規定，94年1月7日
    刑法修正時，刑法分則編未修正之條文定有罰金者，自94年
    1月7日刑法修正後，其貨幣單位變更為新臺幣，並就其所定
    數額提高為30倍，但72年6月26日至94年1月7日新增或修正
    之條文，就其所定數額提高為3倍。本件被告所犯刑法條罪
    之罰金部分，依上開刑法施行法第1條之1規定，其罰金先由
    銀元1千元變更為新臺幣1千元再提高30 倍即新臺幣3萬元；
    至於在刑法施行法修正施行前所適用之舊法，則依罰金罰鍰
    提高標準條例第1條前段規定提高10倍為銀元1萬元（折算為
    新臺幣3萬元）。是經比較結果，修正後刑法施行法之規定
    並無較有利於行為人，依修正後刑法第2條第1項規定，應適
    用行為時之舊法即罰金罰鍰提高標準條例第1條前段規定。
    另外，被告於犯罪時之刑法第41條第1項前段規定：「犯最
    重本刑為5年以下有期徒刑以下之刑之罪，而受6個月以下有
    期徒刑或拘役之宣告，因身體、教育、職業或家庭之關係或
    其他正當事由，執行顯有困難者，得以1元以上3元以下折算
    一日，易科罰金。」又被告行為時之易科罰金折算標準，修
    正前罰金罰鍰提高標準條例第2條前段（現已刪除）規定，
    就其原定數額提高為100倍折算1日，則本件被告行為時之易
    科罰金折算標準，最多應以銀元300元折算1日，經折算為新
    臺幣後，最多應以新臺幣900元折算1日。惟95年7月1日修正
    公布施行之刑法第41條第1項前段規定：「犯最重本刑為5年
    以下有期徒刑以下之刑之罪，而受6個月以下有期徒刑或拘
    役之宣告，得以新臺幣一千元、二千元或三千元折算一日，
    易科罰金。」比較修正前後之易科罰金折算標準，則適用修
    正前之刑法第41條第1項前段及修正前罰金罰鍰提高標準條
    例第2條之規定，定其折算標準，較有利於被告。綜合本件
    被告全部罪刑之結果而為比較，行為後修正之刑法並不較有
    利於被告，本件應適用行為時即修正前刑法之規定。行為後
    ，法律有變更者，依修正前刑法第2條第1項之規定，以適用
    裁判時法為原則，如行為時法有利於行為人，則例外適用行
    為時法；依修正後刑法第2條第1項規定，以適用行為時法為
    原則，惟如裁判時法有利於行為人，則例外的適用裁判時法
    。以往實務見解，認原判決未及比較適用新舊法時，上訴後
    ，雖比較結果以舊法有利於行為人，而原判決別無其他撤銷
    事由，仍應由本院以此為由撤銷改判。惟修正後之規定係以
    適用行為時法為原則，因此本件原判決雖未及比較適用，然
    上訴本院後，經比較新舊法，行為後之法律並非較有利於行
    為人，仍應適用行為時法，則原判決適用行為時法即無不當
    ，自不構成撤銷之事由，併此敘明。
四、據上論結，應依刑事訴訟法第373條、第368條，判決如主文
    。
本案經檢察官周誠南到庭執行職務。
中    華    民    國    95    年    11    月    7     日
                  刑事第四庭審判長法  官  蔡秀雄
                                  法  官  周煙平
                                  法  官  沈宜生
以上正本證明與原本無異。
不得上訴。
                                  書記官  陳雅加
中    華    民    國    95    年    11    月    9     日


司法院資訊處製作；財團法人民間司法改革基金會備份。
